【裁判字號】    97,訴,770
【裁判日期】    970710
【裁判案由】    違反毒品危害防制條例
【裁判全文】
臺灣屏東地方法院刑事判決               97年度訴字第770號
公  訴  人  臺灣屏東地方法院檢察署檢察官
被      告  甲○○
上列被告因違反毒品危害防制條例案件，經檢察官提起公訴（97
年度毒偵字第709號），嗣被告於本院準備程序進行中先就被訴
事實為有罪之陳述，本院告知被告簡式審判程序之旨，並聽取當
事人之意見後，裁定改由受命法官獨任依簡式審判程序審理，判
決如下：
    主  文
甲○○施用第一級毒品，累犯，處有期徒刑壹年伍月。扣案殘留
有第一級毒品海洛因之注射針筒壹支，沒收銷燬之。
    事  實
一、甲○○前因施用毒品案件，經本院以92年度毒聲字第1074號
    裁定送觀察、勒戒，經評定無繼續施用毒品之傾向，而於民
    國92年2 月10日釋放，並經臺灣屏東地方法院檢察署檢察官
    於92年2 月11日以92年度毒偵字第211 號為不起訴處分確定
    ，復因施用毒品案件，經本院以92年度毒聲字第1501號裁定
    令入戒治處所施以強制戒治，嗣因毒品危害防制條例修正，
    而無法繼續執行戒治，經臺灣屏東地方法院檢察署檢察官於
    93年1 月9 日以92年度戒執二字第352 號以法律修正為由簽
    結，刑責部分則經本院以91年度訴字第696 號判決處有期徒
    刑10月確定；其又於95年間，因違反毒品危害防制條例案件
    ，經本院以95年度訴字第664 號判決處有期徒刑1 年3 月確
    定，嗣經本院以96年度聲減字第951 號裁定減刑為有期徒刑
    7 月又15日，而於96年12月12日縮刑期滿執行完畢。
二、詎其仍不知悔改、戒除毒品，明知海洛因經公告列為毒品危
    害防制條例第2 條第2 項第1 款之第一級毒品，不得非法持
    有、施用，竟基於施用第一級毒品海洛因之犯意，於97年4
    月11日中午12時許，在屏東縣東港鎮安泰醫院廁所內，以將
    海洛因置入注射針筒內摻水稀釋，注射手臂血管之方式，施
    用第一級毒品海洛因1 次。嗣於97年4 月11日1 下午2 時許
    ，在屏東縣新園鄉○○路101 號前港西國小車棚內，為警查
    獲其涉嫌竊取車牌號碼JOF-716 號機車（竊盜部分由本院另
    案審理），警方並當場在該機車之置物箱內查扣其用以施用
    海洛因之注射針筒1 支，而查知上情。
三、案經屏東縣政府警察局東港分局報告臺灣屏東地方法院檢察
    署檢察官偵查起訴。
    理  由
一、本案被告甲○○所犯違反毒品危害防制條例案件，並非法定
    刑為死刑、無期徒刑或最輕本刑3 年以上有期徒刑之罪，亦
    非高等法院管轄第一審之案件，而被告於本院準備程序中就
    被訴事實為有罪之陳述，本院合議庭乃裁定由受命法官獨任
    進行簡式審判程序。又簡式審判程序之證據調查，依刑事訴
    訟法第273 條之2 規定，不受同法第159 條第1 項審判外陳
    述排除之限制，再被告對於卷內之各項證據，亦不爭執證據
    能力，故卷內所列之各項證據，自得作為證據，先予敘明。
二、上揭事實，業據被告坦承不諱，其為警所採集之尿液檢體，
    經送請臺灣檢驗科技股份有限公司以酵素免疫分析法及氣相
    層析質譜儀法檢驗，結果呈嗎啡陽性反應，有該公司97年4
    月28日KＺ000000000000號濫用藥物尿液檢驗報告1 份在卷足
    憑，另扣案之注射針筒，經屏東縣警察局東港分局警員以臺
    灣尖端先進生技醫藥股份有限公司毒品簡易快速篩檢試劑檢
    驗結果，其內殘留液體含有第一級毒品海洛因成分，有毒品
    初步檢驗報告單及檢驗相片在卷可按，被告自白顯與事實相
    符。
三、按毒品危害防制條例於92年7 月9 日修正公布，其中第20條
    、第23條將施用毒品之刑事處遇程序，區分為「初犯」、「
    5 年內再犯」、「5 年後再犯」，而依立法理由觀之，僅限
    於「初犯」、「5 年後再犯」，始應先經觀察、勒戒或強制
    戒治程序，倘被告於5 年內已再犯，經依法追訴處罰，縱其
    第三次（或第三次以上）再度施用毒品之時間，在初犯經觀
    察、勒戒或強制戒治執行完畢釋放5 年以後，已不合於「5
    年後再犯」之規定，且因已於「5 年內再犯」，顯見其再犯
    率甚高，原實施觀察、勒戒或強制戒治，已無法收其實效，
    即應依該條例第10條處罰，最高法院95年5 月9 日95年度第
    7 次刑事庭會議決議可資參照。查被告前因施用毒品案件，
    經本院以92年度毒聲字第1074號裁定送觀察、勒戒，經評定
    無繼續施用毒品之傾向，而於92年2 月10日釋放，並經臺灣
    屏東地方法院檢察署檢察官於92年2 月11日以92年度毒偵字
    第211 號為不起訴處分確定，復因施用毒品案件，經本院以
    92年度毒聲字第1501號裁定令入戒治處所施以強制戒治，嗣
    因毒品危害防制條例修正，而無法繼續執行戒治，經臺灣屏
    東地方法院檢察署檢察官於93年1 月9 日以92年度戒執二字
    第352 號以法律修正為由簽結，刑責部分則經本院以91年度
    訴字第696 號判決處有期徒刑10月確定；其又於95年間，因
    違反毒品危害防制條例案件，經本院以95年度訴字第664 號
    判決處有期徒刑1 年3 月確定，嗣經本院以96年度聲減字第
    951 號裁定減刑為有期徒刑7 月又15日，而於96年12月12日
    縮刑期滿執行完畢之事實，有臺灣屏東地方法院檢察署刑案
    資料查註紀錄表及臺灣高等法院被告全國前案紀錄表各1 份
    在卷可按，是被告於前開觀察、勒戒執行完畢釋放後，5 年
    內已再犯施用毒品案件，經本院判處罪刑確定，則其犯再本
    件施用毒品案件，即非屬該條例第20條第3 項所稱「5 年後
    再犯」之情形，檢察官自應依法追訴。從而，本件事證明確
    ，被告犯行洵堪認定，應依法論科。
四、查海洛因係屬毒品危害防制條例第2 條第2 項第1 款所規定
    之第一級毒品，是核被告所為，係犯毒品危害防制條例第10
    條第1 項之施用第一級毒品罪。被告持有毒品復進而施用，
    其持有毒品之低度行為，為施用毒品之高度行為所吸收，不
    另論罪。又查被告前有如事實欄所示之科刑及執行情形，有
    臺灣屏東地方法院檢察署刑案資料查註紀錄表、臺灣高等法
    院被告前案紀錄表各1 份附卷足憑，其於刑之執行完畢後5
    年內，再犯本件有期徒刑之罪，為累犯，應依刑法第47條第
    1 項加重其刑。爰審酌被告施用毒品，足以戕害其身心，滋
    生其他犯罪，且前有多次施用毒品前科，經入監執行仍未戒
    絕毒品，顯不知警惕，惟念其坦承犯行，且施用毒品行為於
    本質上係屬自我戕害行為，反社會性之程度應屬較低等一切
    情狀，量處如主文所示之刑。至於扣案之注射針筒1 支，其
    內殘留之液體含有海洛因成分，業如前述，衡情此注射針筒
    已與海洛因毒品難以析離，是應依毒品危害防制條例第18條
    第1 項前段之規定，宣告沒收銷燬之。
據上論斷，應依刑事訴訟法第273 條之1 第1 項、第299 條第1
項前段，毒品危害防制條例第10條第1 項、第18條第1 項前段，
刑法第11條、第47條第1 項，判決如主文。
本案經檢察官陳新君到庭執行職務。
中    華    民    國    97    年    7     月    10    日
                  刑事第五庭    法  官  陳秀慧
以上正本證明與原本無異。
如不服本判決應於收受本判決送達後十日內向本院提出上訴書狀
，其未敘述上訴理由者，並得於提起上訴後十日內向本院補提理
由書狀（均須按他造當事人之人數附繕本）「切勿逕送上級法院
」。
中    華    民    國    97    年    7     月    10    日
                                書記官  溫訓暖


司法院資訊處製作；財團法人民間司法改革基金會備份。
